臺灣高等法院刑事判決
111年度上訴字第873號
上  訴  人  
即  被  告  許俊鴻




指定辯護人  本院公設辯護人郭書益
上列上訴人因違反毒品危害防制條例案件，不服臺灣新北地方法
院110年度訴字第1012號，中華民國111年1月26日第一審判決（
起訴案號：臺灣新北地方檢察署110年度偵字第16590號），提起
上訴，本院判決如下：
    主  文
上訴駁回。
    事  實
一、許俊鴻知悉4-甲基甲基卡西酮係毒品危害防制條例第2條第2
    項第3款所列管之第三級毒品，不得非法持有及販賣，竟與
    真實姓名、年籍不詳，自稱「薛智仁」之成年男子共同基於
    販賣第三級毒品以營利之犯意聯絡，由「薛智仁」先於民國
    110年3月30日12時45分許，以通訊軟體抖音暱稱「你不會我
    教你」、Wechat暱稱「強森」與喬裝為毒品買家之員警聯繫
    ，雙方達成以新臺幣（下同）3,500元之價格，販賣如附表
    編號1所示其中10包毒品咖啡包之合意後，即由「薛智仁」
    以messenger與持用附表編號2所示手機之許俊鴻聯繫，指示
    許俊鴻依約於同年月31日13時52分許，前往新北市○○區○○路
    000號前交易，經警當場表明身分後逮捕而未遂，並當場及
    徵得許俊鴻同意前往其新北市○○區○○路000號6樓B室居所，
    扣得如附表所示之物，而悉上情。
二、案經臺北市政府警察局內湖分局報告臺灣新北地方檢察署檢
    察官偵查起訴。
    理  由
壹、證據能力部分：
　　按被告以外之人於審判外之陳述，雖不符刑事訴訟法第159
    條之1至第159條之4之規定，而經當事人於審判程序同意作
    為證據，法院審酌該言詞陳述或書面陳述作成時之情況，認
    為適當者，亦得為證據。又當事人、代理人或辯護人於法院
    調查證據時，知有第159條第1項不得為證據之情形，而未於
    言詞辯論終結前聲明異議者，視為有前項之同意，同法第15
    9條之5亦有明定。查本件檢察官及辯護人就本判決下列所引
    被告以外之人於審判外陳述之證據能力均不予爭執，迄至言
    詞辯論終結，亦未對該等證據之證據能力聲明異議；上訴人
    即被告許俊鴻（下稱被告）經本院合法傳喚，雖未到庭表示
    意見，惟其於原審準備程序、審理時，並未爭執證據能力（
    見原審卷第77、104頁），本院審酌該些供述證據作成時，
    核無違法取證或其他瑕疵，認為以之作為本案之證據屬適當
    ，自有證據能力。其餘資以認定被告犯罪事實之非供述證據
    ，均查無違反法定程序取得之情形，依刑事訴訟法第158條
    之4反面規定，亦具證據能力。
貳、實體部分：
一、本案認定事實所憑之證據及理由
　㈠被告雖於本院經合法傳喚，無正當之理由不到庭，惟上開事
    實業據被告於警詢、偵查及原審準備程序、審理時，均坦承
    不諱(見偵卷第13至19、82頁，原審卷第76、109頁)，核與
    證人即喬裝員警何旻祐於偵查中證述之情節相符(見偵卷第1
    03至105頁)，並有臺北市政府警察局內湖分局扣押筆錄、扣
    押物品目錄表2份（執行地點為上開交易地點，扣押附表編
    號1所示其中攜至交易地點之10包毒品咖啡包；被告上開中
    和居所，扣押附表編號1所示之24包毒品咖啡包）、自願受
    搜索同意書、職務報告、抖音「你不會我教你」翻拍畫面、
    對話紀錄、WeChat「強森」翻拍畫面、對話紀錄、被告與「
    薛智仁」對話紀錄、內政部警政署刑事警察局鑑定書各1份
    及扣案物照片3張、台北市政府警察局內湖分局自願受搜索
    、扣押同意書各1份(扣押附表編號2所示手機)在卷為據(見
    偵卷第25至29、33至37、41、43、44、47、48、75頁)，復
    有附表所示之物扣案可佐。而扣案之毒品咖啡包，均檢出第
    三級毒品4-甲基甲基卡西酮成分，有內政部警政署刑事警察
    局110年5月10日刑鑑字第1100034751號鑑定書1份在卷可稽(
    見偵卷第97、98頁)，堪認被告上開任意性之自白，確與事
    實相符。
　㈡又販賣毒品係政府嚴予查緝之違法行為，政府一向查禁森嚴
    並重罰不寬貸，且毒品可任意分裝或增減其份量，販賣毒品
    之行為亦無一定之公定價格，每次買賣之價格隨供需雙方之
    資力或關係之深淺或需求之數量、貨源之充裕與否、販賣者
    對於資金需求殷切與否、對行情認知，以及政府查緝之態度
    ，進而為各種風險評估，機動的調整，有各種不同標準，並
    非一成不變，惟販賣者從各種「價差」或係「量差」謀取利
    潤方式，或有差異，其所圖利益之非法販賣行為目的則屬相
    同。而毒品之價格不低，取得不易，凡為販賣之不法行為者
    ，苟無利可圖，應無甘冒持有毒品遭查獲之極大風險，而以
    原本或賠本價格販售之理，是其等從中賺取買賣差價或量差
    牟利之意圖及事實，應屬符合論理法則且不違背社會通常經
    驗之合理判斷。查本案被告乃智識正常之成年人，其對於毒
    品之價格昂貴，取得不易，毒品交易為檢警機關嚴予取締之
    犯罪等節當知之甚稔，而被告與偽裝買家之員警毫無所識，
    被告茍無利得，豈有甘冒遭查獲重罰之高度風險，由被告不
    辭辛勞地親自交付，而以原價買賣第三級毒品之理。況被告
    於警詢中供稱其以每包230元之價格販入上開毒品咖啡包，
    而欲以每包350元之價格出售等語(見偵卷第15、16頁)，足
    見被告確有販售前揭第三級毒品咖啡包藉此牟利之意圖及犯
    行至明。　　
  ㈢綜上所述，本件事證明確，被告犯行堪以認定，應依法論科
    。
二、論罪科刑：　　
  ㈠按刑法上所謂陷害教唆，係指行為人原無犯罪之意思，純因
    具有司法警察權者之設計誘陷，以唆使其萌生犯意，待其形
    式上符合著手於犯罪行為之實行時，再予逮捕者而言。此種
    「陷害教唆」，因行為人原無犯罪之意思，具有司法警察權
    者復伺機逮捕，係以不正當手段入人於罪，尚難遽認被陷害
    教唆者成立犯罪；至刑事偵查技術上所謂之「釣魚」者，則
    指對於原已犯罪或具有犯罪故意之人，司法警察於獲悉後為
    取得證據，以設計引誘之方式，佯與之為對合行為，使其暴
    露犯罪事證，待其著手於犯罪行為之實行時，予以逮捕、偵
    辦者而言；後者因犯罪行為人主觀上原即有犯罪之意思，倘
    客觀上又已著手於犯罪行為之實行時，自得成立未遂犯，與
    「陷害教唆」情形迥然有別（最高法院102年度台上字第988
    號判決意旨參照）。本案係警員因瀏覽「薛智仁」於通訊軟
    體抖音公開張貼之販毒訊息，進而喬裝為買家與「薛智仁」
    聯繫，雙方議妥交易內容及時間、地點，並由被告依約攜帶
    如附表編號1所示之第三級毒品咖啡包10包前往交易地點，
    後為警查獲等節，業如上述，足認被告與「薛智仁」本即有
    販賣第三級毒品之故意，且已著手實行販賣之行為，然因佯
    裝買家之警員僅因辦案所需，實際上無購買第三級毒品之真
    意，並無可能完成本案毒品交易，僅能論以販賣未遂。
　㈡核被告所為，係犯毒品危害防制條例第4條第6項、第3項之販
    賣第三級毒品未遂罪。被告與成年人「薛智仁」於著手販賣
    前，而持有第三級毒品之低度行為，應為其嗣後著手販賣之
    高度行為吸收，不另論罪。被告與「薛智仁」就上開犯行，
    有犯意聯絡及行為分擔，為共同正犯。 
  ㈢刑之減輕事由：
  ⒈被告雖已著手實施販賣毒品之行為，然因警員自始即不具購
    買真意，事實上不能真正完成交易而不遂，為未遂犯，爰依
    刑法第25條第2項規定，按既遂犯之刑減輕之。
  ⒉被告於偵查中及審理中均自白上開販賣第三級毒品未遂之犯
    行(見偵卷第82頁、原審卷第109頁)，應依毒品危害防制條
    例第17條第2項規定，減輕其刑，並依法遞減之。
　⒊至被告雖供述其毒品來源為「薛智仁」，然檢警並未因而查
    獲相關事證，有原審公務電話紀錄表1份在卷可憑(見原審卷
    第97頁)，自無從依毒品危害防制條例第17條第1項之規定減
    輕其刑，併此敘明。　
  ⒋關於刑法第59條規定之審酌：
　　按刑法第59條規定之酌量減輕其刑，必須犯罪另有特殊之原
    因與環境，在客觀上足以引起一般同情，認為即使予以宣告
    法定最低度刑，猶嫌過重者，始有其適用。此所謂法定最低
    度刑，固包括法定最低本刑；惟遇有其他法定減輕之事由者
    ，則應係指適用其他法定減輕事由減輕其刑後之最低度刑而
    言。倘被告別有法定減輕事由者，應先適用法定減輕事由減
    輕其刑後，猶認其犯罪之情狀顯可憫恕，即使科以該減輕後
    之最低度刑仍嫌過重者，始得適用刑法第59條規定酌量減輕
    其刑（最高法院100年度台上字第744號判決意旨參照）。經
    查，毒品之危害，除戕害施用者之身心健康外，復因毒品施
    用者為取得購買毒品所需之金錢，亦衍生家庭、社會治安問
    題，本件被告販賣行為乃提供毒品施用者毒品來源，所為對
    於他人身心健康及社會秩序實已造成潛在之危險，影響社會
    治安非微，倘該些毒品流入市面，後果將不堪設想，而被告
    經適用刑法第25條第2項、毒品危害防制條例第17條第2項等
    減刑規定後，其最低刑度為有期徒刑1年9月，相較原本之法
    定刑，已減輕甚多，足使其為適當刑罰制裁，綜觀被告之犯
    罪情狀，在客觀上顯然未足以引起一般同情，難認有何法重
    情輕之情事，自無適用刑法第59條規定酌減之餘地。
三、駁回上訴之理由：
  ㈠原審經審理結果，認被告罪證明確，因而適用毒品危害防制
    條例第4條第6項、第3項、第17條第2項、第19條第1項，刑
    法第11條、第28條、第25條第2項、第38條第1項等規定，並
    說明審酌被告以上開方式與「薛智仁」分工欲販賣毒品，惟
    所欲販賣毒品數量尚屬少量、利潤亦屬微薄等犯罪手段，其
    於警詢時自稱經濟狀況勉持，於原審審理時自稱目前在工廠
    工作，一個人居住，母親及患病之哥哥均於療養院等生活狀
    況，其先前並無任何犯罪科刑紀錄，可見品行尚可，及其自
    稱高職肄業之智識程度，暨其始終坦承犯行之犯後態度等一
    切情狀，量處有期徒刑2年，並敘明：被告前未曾因故意犯
    罪受有期徒刑以上刑之宣告，有本院被告前案紀錄表1份在
    卷可稽，且其於行為時，年紀尚輕，因一時失慮，致犯本罪
    ，犯後已坦承犯行，堪認確有悔意，信其經此偵、審程序及
    刑之宣告後，應能有所警惕，而無再犯之虞，因認所宣告之
    刑以暫不執行為適當，爰依刑法第74條第1項第1款之規定，
    併予宣告緩刑5年，並依刑法第74條第2項第5款規定，命被
    告向檢察官指定之政府機關、政府機構、行政法人、社區或
    其他符合公益目的之機構或團體，提供140小時之義務勞務
    ，期能使被告於義務勞務過程，確切明瞭其行為所造成之危
    害，以勵自新。另依刑法第93條第1項第2款規定，一併諭知
    於緩刑期間付保護管束。復就沒收部分說明：扣案附表編號
    1所示之物，經送檢驗結果，確均含有第三級毒品4-甲基甲
    基卡西酮成分，有前開鑑定書1份附卷可稽，屬違禁物，而
    其外包裝袋與所包裝之第三級毒品，難以完全析離，自應依
    刑法第38條第1項併予沒收之。又上開毒品咖啡包雖係分別
    於上開交易地點、被告上開中和居所各扣得10包、24包，惟
    被告於本件交易前即已取得該34包毒品咖啡包，僅係隨機選
    擇10包前往交易乙節，業據其於原審準備程序中供承不諱，
    均一併宣告沒收，而送鑑耗損之毒品既已滅失，自無庸再為
    沒收之諭知。另扣案附表編號2所示之物，為被告供犯本件
    販賣毒品未遂罪所用之物，有前開被告與「薛智仁」對話紀
    錄1份附卷可稽，應依毒品危害防制條例第19條第1項沒收等
    旨。經核其認事用法，洵無違誤，量刑亦屬妥適。
　㈡被告上訴意旨略以：被告經減刑後，最低刑度為1年9月，原
    審判處有期徒刑2年，實屬過重，請撤銷原判決，判處較輕
    之刑度。另被告有另案在新北地院審理，希望能與本件合併
    審理等語(見本院卷第23頁)。
　㈢本院查：
　⒈按刑事審判旨在實現刑罰權分配正義，故法院對有罪被告科
    刑，應符合罪刑相當原則，使輕重得宜，罰當其罪，以契合
    社會法律感情，此所以刑法第57條明定科刑時應審酌一切情
    狀，尤應注意該條所列各款事項以為科刑輕重之標準，俾使
    法院就個案量刑，能斟酌至當。又量刑輕重係屬事實審法院
    得依職權自由裁量事項，苟已斟酌刑法第57條各款所列情狀
    而未逾越法定刑度，不得遽指為違法（最高法院98年度台上
    字5002號判決意旨參照）。查本件原審量刑時，已以被告之
    責任為基礎，敘明刑法第57條所定各款科刑輕重應審酌之事
    項，兼顧被告有利與不利之科刑資料，並對被告適用刑法第
    25條第2項、毒品危害防制條例第17條第2項規定遞減其刑，
    於法定刑度範圍內，詳予考量審酌而為刑之量定，並未逾越
    公平正義之精神，亦無濫用裁量職權情事，核屬法院量刑職
    權之適法行使，尚屬妥適，自難指為違法或不當。復參以毒
    品危害防制條例第4條第3項之販賣第三級毒品罪，法定刑為
    7年以上有期徒刑，得併科1千萬以下罰金，原審就被告業依
    前揭減刑規定遞減之，而量處有期徒刑2年，僅於法定最低
    刑度(有期徒刑1年9月)酌加3月，已屬輕度之量刑，自難認
    原審就被告有何量刑過重之情，被告徒以前詞指摘原審量刑
    不當，請求再予減輕，實屬無據。
　⒉又按法院是否宣告緩刑，有其自由裁量之職權，而基於尊重
    法院裁量之專屬性，對其裁量宜採取較低之審查密度，祇須
    行為人符合刑法第74條第1項所定之條件，法院即得宣告緩
    刑，與行為人犯罪情節是否重大，犯罪後是否有悔意或態度
    是否良好，是否累犯或再犯，並無絕對必然之關聯性；倘事
    實審法院未有逾越法律所規定之範圍，或濫用其權限，即不
    得任意指為違法（最高法院107年度台上字第3331號判決意
    旨參照）；而刑法第74條各款所謂受有期徒刑以上刑之宣告
    ，係指宣告其刑之裁判確定者而言（院解字第2918號參照）
    。原判決業已說明認被告經此偵審程序及科刑之教訓，當能
    知所警惕而無再犯之虞，認其所受宣告之刑，以暫不執行為
    適當，並斟酌本案犯罪情節及被告生活狀況等情，乃依刑法
    第74條第1項第1款、第2項第5款之規定諭知附條件之緩刑，
    已敘明所憑之理由，並未濫用自由裁量之權限。又被告雖因
    違反毒品危害防制條例案件，於111年4月28日經原審法院以
    111年度訴字第61號判決判處有期徒刑1年，惟該案尚未確定
    ，此有本院被告前案紀錄表、該刑事判決各1件在卷可按(見
    本院卷第27至29、67至74頁)，被告仍合於緩刑之要件，核
    無不合。　
　⒊再按刑事訴訟法第6條第1項、第3項前段規定：「數同級法院
    管轄之案件相牽連者，『得』合併由其中一法院管轄」、「不
    同級法院管轄之案件相牽連者，『得』合併由其上級法院管轄
    」，既謂「得」，即有裁量權，自非指相牽連之案件一律應
    予合併管轄。易言之，一人犯數罪之相牽連案件，是否合併
    由同一法院審判，本屬法院依職權決定事項；而符合數罪併
    罰之案件，係於同一訴訟程序中審判並定其執行刑，或分屬
    不同訴訟程序審判，俟確定後，再聲請定應執行刑，對被告
    之權利並無影響（最高法院106年度台上字第1450號判決意
    旨參照）。刑事訴訟法第7條相牽連案件之合併審判，同法
    第6條並無許當事人聲請之明文。上開第6條規定相牽連刑事
    案件分別繫屬於有管轄權之不同法院時，得合併由其中一法
    院管轄，旨在避免重複調查事證之勞費及裁判之歧異，符合
    訴訟經濟及裁判一致性之要求，此之合併審判與否，應由法
    院依職權處理（裁定），無須當事人聲請或徵詢其意見。至
    於相牽連之數刑事案件分別繫屬於同一法院之不同法官承辦
    時，是否以及如何進行合併審理，因屬法院內部事務之分配
    ，依司法院釋字第665號解釋，完全委之於該法院法官會議
    或庭務會議所訂內部事務分配之一般抽象規範（即俗稱之分
    案辦法），定其有無將不同法官承辦之相牽連刑事案件改分
    由其中之一法官合併審理之準據，自亦無由當事人聲請之餘
    地（最高法院105年度台抗字第11號裁定意旨參照）。被告
    雖於刑事上訴狀請求本院就其所犯本案及另案（即原審法院
    111年度訴字第61號）予以合併審判，然該另案業已辯論終
    結，並於111年4月28日判決，此有本院公務電話查詢紀錄表
    、該刑事判決各1件在卷可參（見本院卷第45、67至73頁）
    ，縱令本案與上開案件有相牽連案件關係，亦因前開案件業
    已判決，實際上無從合併審理、判決，被告此部分之請求，
    於法尚有未合。　
　㈣綜上所述，被告上訴所指各節，均難認可採，其上訴為無理
    由，應予駁回。 
四、末按刑事訴訟法第370條第1項規定：「由被告上訴或為被告之利益而上訴者，第二審法院不得諭知較重於原審判決之刑。但因原審判決適用法條不當而撤銷之者，不在此限。」此為學理上所稱「禁止不利益變更原則」，前段係原則，但書為例外。而緩刑之宣告，本質上無異恩赦，得消滅刑罰之效果，顯對被告有利，如無因原審判決適用法則不當之情形而將下級審緩刑之宣告撤銷，亦有違前揭不利益變更之禁止原則(最高法院99年台上字第4127號判決意旨參照)。經查，被告為本案犯行後，雖又於同年5月10日再犯販賣第三級毒品而混和二種以上之毒品未遂罪，嗣經原審法院另案判處有期徒刑1年，業如前述，惟本件檢察官並未為被告之不利益上訴，且被告所犯之另案尚未確定，原審判決並無適用法則不當之情形，本院自應受前揭不利益變更禁止原則之拘束，不得撤銷原審諭知之緩刑宣告。至本案諭知之緩刑宣告，日後如有符合刑法第75條或第75條之1撤銷緩刑之情形，仍可由檢察官依法聲請撤銷，爰予敘明。　 
五、被告經本院合法傳喚，無正當理由而未到庭，爰依法不待其
    陳述，逕行判決。
據上論斷，應依刑事訴訟法第371條、第368條，判決如主文。
本案經檢察官余怡寬提起公訴，檢察官呂光華到庭執行職務。
中　　華　　民　　國　　111 　年　　5 　　月　　26　　日
                  刑事第一庭  審判長法　官  周煙平
                                    法　官  吳炳桂
                                    法　官  連育群
以上正本證明與原本無異。
如不服本判決，應於收受送達後20日內向本院提出上訴書狀，其
未敘述上訴之理由者並得於提起上訴後20日內向本院補提理由書
（均須按他造當事人之人數附繕本）「切勿逕送上級法院」。
                                    書記官  廖紫喬
中　　華　　民　　國　　111 　年　　5 　　月　　26　　日
附錄：本案論罪科刑法條全文
毒品危害防制條例第4條
製造、運輸、販賣第一級毒品者，處死刑或無期徒刑；處無期徒
刑者，得併科新臺幣三千萬元以下罰金。
製造、運輸、販賣第二級毒品者，處無期徒刑或十年以上有期徒
刑，得併科新臺幣一千五百萬元以下罰金。
製造、運輸、販賣第三級毒品者，處七年以上有期徒刑，得併科
新臺幣一千萬元以下罰金。
製造、運輸、販賣第四級毒品者，處五年以上十二年以下有期徒
刑，得併科新臺幣五百萬元以下罰金。
製造、運輸、販賣專供製造或施用毒品之器具者，處一年以上七
年以下有期徒刑，得併科新臺幣一百五十萬元以下罰金。
前五項之未遂犯罰之。　　　
附表：
編號 物品名稱 備註 1 毒品咖啡包34包（驗前總淨重153.08公克，驗餘總淨重151.34公克） 經檢驗含第三級毒品4-甲基甲基卡西酮成分。 2 Iphone 11手機1支